【裁判字號】    98,交上易,172
【裁判日期】    980915
【裁判案由】    過失傷害
【裁判全文】
臺灣高等法院刑事判決               98年度交上易字第172號
上  訴  人  臺灣新竹地方法院檢察署檢察官
被      告  丙○○
                    國民
上列上訴人因被告過失傷害案件，不服臺灣新竹地方法院98年度
審交易字第16號，中華民國98年 5月12日第一審判決（起訴案號
：臺灣新竹地方法院檢察署97年度偵字第7488號），提起上訴，
本院判決如下：
    主  文
原判決撤銷。
丙○○從事業務之人，因業務上之過失傷害人致重傷，處有期徒
刑捌月。
    事  實
本院認定的犯罪事實除補充：丙○○係美光廣告獨資商號之負責
人，從事廣告招牌之製作及裝設廣告招牌，平日以駕駛自小貨車
載貨或載送招牌、梯子等工具為客戶安裝，為以駕駛為其附隨業
務之人外，其餘之記載與附件原審判決書犯罪事實欄的記載相同
，茲引用之。
    理  由
壹、除補充如下陳述外，其餘均引用原判決書理由欄記載的證據
    ：
一、本件上訴人即被告丙○○係美光廣告獨資商號之負責人，從
    事廣告招牌之製作及裝設廣告招牌，平日以駕駛自小貨車載
    貨或載送招牌、梯子等工具為客戶安裝，業據被告於檢察官
    訊問時、原審及本院審理時供明在卷，並據證人即告訴人之
    子乙○○於偵查中證述明確，是被告於車禍發生時之工作內
    容如上所述，堪以認定。被告雖辯稱：車禍當天伊是要載送
    女兒去上班，平常大部分都騎機車，並非以駕駛自小貨車為
    其業務云云。惟按，刑法上所謂業務，係指個人基於其社會
    地位繼續反覆所執行之事務，包括主要業務及其附隨之準備
    工作與輔助事務在內。此項附隨之事務，祇須與其主要業務
    有直接、密切之關係者，即可包含在業務概念中，而認其屬
    業務之範圍。本件上訴人係平日以駕駛自小貨車載運招牌、
    梯子等工具為客戶安裝，已如前述，其駕駛自小貨車與其上
    述主要業務有直接、密切之關係，自屬以駕駛為其附隨業務
    之人。其於肇事當日駕駛自小貨車載送其女上班，縱肇事時
    並非從事安裝招牌業務，仍應負業務人之責任。被告上述辯
    解，顯有誤會，併予敘明。
二、被告另具狀以告訴人所騎乘機車左側擦痕左手把藍漆高度為
    95 公分，被告駕駛自小貨車右側車身擦痕為100公分，二者
    並不相符，正確之擦撞點為車後側方，聲請再送臺灣省覆議
    鑑定委員會覆議云云。惟查，本件車禍之肇事原因係被告丙
    ○○駕駛自小貨車，變換車道超車時，未與前車保持安全間
    隔擦撞前車所致，而告訴人甲○○駕駛重機車，被後方駛至
    之車輛撞擊，並無肇事因素等情，亦據臺灣省竹苗區車輛行
    車事故鑑定委員會98年1月19日竹苗鑑970793字第098530017
    9 號函所附之鑑定意見書同此認定，且原判決已就被告之過
    失情狀詳述明確，且依告訴人所騎乘之機車車損之照片，告
    訴人所騎乘機車左側手把留有與被告所駕自小貨車相同之藍
    色漆痕高度約為 95至100公分，被告所駕自小貨車右側框架
    亦有擦撞之擦痕，有卷附車損照片可稽，且二者高度相當，
    足認告訴人所騎乘機車左側把手附近與被告所駕自小貨車右
    側確曾有過物理上之碰撞，該部分事實洵堪認定。故本案事
    證已臻明確，核無再送覆議之必要，併予敘明。
貳、按刑法上所謂業務，係指個人基於其社會地位繼續反覆所執
    行之事務，包括主要業務及其附隨之準備工作與輔助事務在
    內。查刑法上所謂業務，係指個人基於其社會地位繼續反覆
    所執行之事務，包括主要業務及其附隨之準備工作與輔助事
    務在內。此項附隨之事務，祇須與其主要業務有直接、密切
    之關係者，即可包含在業務概念中，而認其屬業務之範圍（
    最高法院八十九年台上字第八○七五號判例意旨可供參照）
    。查被告係以駕駛為其附隨業務之人，已如前述，而本件係
    被告於駕駛上述自小貨車，因上述過失致告訴人受有上述重
    傷害之行為，乃基於其附隨業務之行為所發生，自應以業務
    過失論處。核被告所為，係犯刑法第二百八十四條第二項後
    段之業務過失致重傷害罪。起訴書認被告係犯同法條第一項
    後段之普通過失致重傷害罪，尚有未洽，因基本犯罪事實相
    同，故起訴法條應予變更。
參、原審對被告予以論罪科刑，固非無見，惟查：本件被告係以
    駕駛為其附隨業務之人，本件應論以業務過失致重傷罪，已
    如前述，原審僅認被告成立同條第 1項後段之過失致重傷罪
    ，尚有未洽。檢察官依告訴人請求上訴意旨略以：被告於法
    庭上數度想翻供推卸責任，犯後態度不佳，始終未能與告訴
    人達成和解，且告訴人之身體狀每況愈下等語，並指摘原判
    決量刑過輕，尚非無據，原判決復有上揭可議之處，自屬無
    可維持，應由本院將原判決撤銷。爰審酌被告係以駕駛為其
    附隨業務之人，竟未善盡注意義務，致肇告訴人受有上述重
    傷害，兼衡被告並無任何刑事前案紀錄，有本院被告前案紀
    錄表 1份在卷可憑，並無不良素行，被告於本件車禍應負完
    全之過失責任（告訴人甲○○無任何肇事因素），告訴人甲
    ○○因本件車禍事故受有重傷害，而告訴人甲○○已屆75歲
    高齡，身體健康程度應不堪此嚴重之減損，又因本件車禍患
    有重度失智症，迄今無法自理生活，造成告訴人甲○○及其
    家屬身心莫大傷痛，而被告丙○○雖曾與告訴人甲○○之家
    屬數次商談和解，然因雙方就賠償金額差距過大致未能成立
    和解，惟其迄今均未賠償告訴人甲○○之犯後態度等一切情
    狀，量處如主文所示之刑。
據上論斷，應依刑事訴訟法第373條、第369條第1項前段、第364
條、第299條第 1項前段、第300條，刑法第284條第2項後段、第
62條前段，刑法施行法第1條之1第1項，判決如主文。
本案經檢察官吳春麗到庭執行職務。
中    華    民    國    98    年    9     月    15    日
                  刑事第七庭  審判長法  官  陳晴教
                                    法  官  楊智勝
                                    法  官  游紅桃
以上正本證明與原本無異。
不得上訴。
                                    書記官  戴伯勳
中    華    民    國    98    年    9     月    16    日
附錄：本案論罪科刑法條全文
中華民國刑法第284條（過失傷害罪）
因過失傷害人者，處 6 月以下有期徒刑、拘役或 5 百元以下罰
金，致重傷者，處1年以下有期徒刑、拘役或5百元以下罰金。
從事業務之人，因業務上之過失傷害人者，處 1 年以下有期徒刑
、拘役或 1千元以下罰金，致重傷者，處3年以下有期徒刑、拘役
或2千元以下罰金。


司法院資訊處製作；財團法人民間司法改革基金會備份。
